臺灣高等法院刑事判決　　　　　　　　 96年度上易字第611號
上　訴　人　臺灣臺北地方法院檢察署檢察官
被　　　告　甲○○
上列上訴人因被告傷害案件，不服臺灣臺北地方法院95年度易字
第2470號，中華民國96年1月31日第一審判決（起訴案號：臺灣
臺北地方法院檢察署95年度偵字第2882號），提起上訴，本院判
決如下：
    主  文
上訴駁回。
    理  由
一、本案經本院審理結果，認第一審判決對被告甲○○為無罪之
    諭知，核無不當，應予維持，並引用第一審判決書記載之證
    據及理由（如附件，另原判決第1頁倒數第3行，有關「公訴
    人認被告涉犯誣告及詐欺等罪，無非以被告之自白…」之記
    載，應係「公訴人認被告涉犯傷害罪，無非以被告之陳述…
    」之誤載，蓋本件被告所涉罪名為傷害罪，並非誣告及詐欺
    等罪，而被告亦未曾自白犯罪，特此敘明）。
二、檢察官上訴意旨略以：本件被告傷害事實業經告訴人乙○○
    ○指訴綦詳，並經證人楊阿坤、陳麗利、黃明義等供論屬實
    ，即被告亦坦承於涉案時地確有與告訴人發生爭執及糾紛情
    事，且有萬芳醫院出具之診斷證明書及病歷各1份可資佐證
    ，被告犯行已堪認定。本件告訴人原無興訟意願，嗣因被告
    對告訴人提另案告訴，告訴人始驗傷補提告訴，此為常情，
    原審未察告訴人較遲告訴之原因，竟以告訴人10天後才往驗
    傷，所受之二處挫傷係由其他傷害所造成，其認事已嫌有未
    洽。又事經時日，證人供述稍有出入乃所難免，原審復以證
    人供證傷害姿勢稍有不同，即全盤否認其證詞，作為被告無
    罪之認定，以此標準，被告能定罪者幾稀，其認定事實已與
    經驗法則未合。本件原審判決，認事用法既有違誤，請將原
    判決撤銷，更為適當合法之判決云云。
三、檢察官認被告涉有傷害犯嫌，無非以證人即告訴人乙○○
    ○及證人楊阿坤、陳麗利、黃明義等人之陳述，萬芳醫院
    出具之診斷證明書及病歷為據。
四、訊據被告固不否認於94年4月18日10分許，與告訴人乙○○
    ○在臺北市○○區○○街2段51號、53號之1之樓梯間，因大
    樓管理員聘任問題與告訴人乙○○○發生爭執，然堅詞否認
    有何傷害犯行，辯稱：伊並未傷害告訴人乙○○○等語。
五、經查：
  (1)按犯罪事實應依證據認定之，無證據不得認定犯罪事實；不
    能證明被告犯罪者，應諭知無罪之判決，刑事訴訟法第154
    條第2項、第301條第1項定有明文。又所謂認定犯罪事實之
    證據，係指足以認定被告確有犯罪行為之積極證據而言，苟
    未能發現相當證據，或證據不足為不利於被告事實之認定時
    ，即應為有利於被告之認定，更不必有何有利之證據，亦不
    能以推測或擬制之方法，以為裁判基礎，最高法院29年度上
    字第3105號、40年度臺上字第86號、56年度臺上字第807號
    判例意旨可資參照。又「認定犯罪事實所憑之證據，雖不以
    直接證據為限，間接證據亦包括在內；然而無論直接或間接
    證據，其為訴訟上之證明，須於通常一般之人均不致有所懷
    疑，而得確信其為真實之程度者，始得據為有罪之認定，倘
    其證明尚未達到此一程度，而有合理之懷疑存在時，事實審
    法院復已就其心證上理由予以闡述，敘明其如何無從為有罪
    之確信，因而為無罪之判決，尚不得任意指為違法。」、「
    檢察官對於起訴之犯罪事實，應負提出證據及說服之實質舉
    證責任，倘其所提出之證據，不足為被告有罪之積極證明，
    或其指出之證明方法，無從說服法院以形成被告有罪之心證
    ，基於無罪推定之原則，自應為被告無罪判決之諭知。」、
    」，亦經最高法院著有76年臺上字第4986號、92年臺上字第
    128號判例意旨可參。另「按告訴人之告訴，係以使被告受
    刑事訴追為目的，是其陳述是否與事實相符，仍應調查其他
    證據以資審認」、「被害人之陳述如無瑕疵，且就其他方面
    調查又與事實相符，固足採為科刑之基礎，倘其陳述尚有瑕
    疵，則在未究明前，遽採為論罪科刑之根據即難認為適法」
    ，最高法院亦著有52年臺上字第1300號、61年臺上字第3099
    號判例意旨可參。
  (2)次按「被告在被判罪確定之前，應被推定為無罪及被告並無
    自證無罪之義務，均為刑事訴訟之基本原則，被告否認犯罪
    所持之辯解，縱無可取，仍不得因此資以為反證其犯罪之論
    據。」，業經最高法院著有87年度台上字第3471號判決要旨
    可參，因此若無積極證據足資證明被告確犯有檢察官起訴之
    傷害犯行前，無論被告所稱未曾傷害告訴人乙○○○之辯解
    ，是否符合常理，仍難以被告亦坦承於涉案時地確有與告訴
    人乙○○○發生爭執及糾紛情事，而認定被告確犯有檢察官
    起訴之傷害犯行。
  (3)雖然證人即告訴人乙○○○及證人楊阿坤、陳麗利、黃明義
    等人均陳稱被告傷害告訴人乙○○○等語，然徵之告訴人乙
    ○○○及證人楊阿坤、陳麗利、黃明義等人有關被告如何傷
    害告訴人乙○○○之情節，卻互有出入，可見其等之陳述之
    真實性，不無疑問，蓋被告當時與告訴人乙○○○發生爭執
    時，證人即告訴人乙○○○及證人楊阿坤、陳麗利、黃明義
    等人既然均在現場，則被告如何傷害告訴人乙○○○，依常
    理其等應能看得甚為清楚，應不至於事後所為陳述，卻出現
    互有出入之情節，因此自尚難以其等互有出入之陳述，認定
    被告確有傷害告訴人乙○○○。從而，原審認證人即告訴人
    乙○○○及證人楊阿坤、陳麗利、黃明義等人之陳述，尚不
    足證明被告確曾傷害告訴人乙○○○，自無違背經驗法則及
    論理法則可言。
  (4)又萬芳醫院出具之診斷證明書及病歷固足證明告訴人乙○○
    ○曾受傷，但因告訴人乙○○○至萬芳醫院就診之時間為94
    年4月30日8時31分許，此有萬芳醫院急診護理評估紀錄影本
    附卷可參，因告訴人乙○○○至萬芳醫院就診之時間，離告
    訴人乙○○○與被告發生爭執之94年4月18日，已達12日之
    久，自難以告訴人乙○○○曾至萬芳醫院就診，即謂告訴人
    乙○○○之傷勢是被告於94年4月18日所造成。更何況參酌
    告訴人乙○○○於94年4月30日8時31分許至萬芳醫院就診，
    係以「急診」方式就診，此觀諸卷附之告訴人乙○○○至萬
    芳醫院治療之資料為「急診護理評估紀錄」自明，而所謂「
    急診」，自以存在須緊急治療之情況為前提，因此既然告訴
    人乙○○○於94年4月30日8時31分許，至萬芳醫院係以「急
    診」之方式請求治療，依常情而言，應係指94年4月30日8時
    31 分許前一段時間，告訴人乙○○○受傷急須緊急治療而
    言，準此益徵，甚難想像其身上之傷勢，係於12天前之94年
    4月18日所造成。是原審認卷內之萬芳醫院出具之診斷證明
    書及病歷，仍不足證明被告確曾傷害告訴人乙○○○，亦難
    謂有違背經驗法則及論理法則。
六、綜上，足見本件關於被告傷害告訴人乙○○○之犯罪證明，
    尚未達於通常一般之人均不致有所懷疑，而得確信其為真實
    之程度，殊屬無從為有罪之確信，此外，復查無其他積極證
    據足資證明被告有檢察官所指之犯行，是原審以不能證明被
    告犯罪，而諭知被告無罪，核無違誤，應予維持。檢察官上
    訴意旨略以：證人即告訴人乙○○○及證人楊阿坤、陳麗利
    、黃明義等人之陳述，及萬芳醫院出具之診斷證明書及病歷
    可證明被告犯罪，原審未予詳查，遽為被告無罪判決，似嫌
    率斷等語，指摘原判決不當，揆諸前開說明，檢察官上訴，
    非有理由，應予駁回。
據上論斷，應依刑事訴訟法第373條、第368條，判決如主文。
本案經檢察官田炳麟到庭執行職務。
中　　華　　民　　國　　96　　年　　6 　　月　　15　　日
　　　　　　　　　刑事第十庭審判長法　官  楊炳禎
　　　　　　　　　　　　　　　　  法　官  李春地
　　　　　　　　　　　　　　　　  法　官  黃俊明
以上正本證明與原本無異。
不得上訴。
                                  書記官  廖婷璇
中　　華　　民　　國　　96　　年　　6 　　月　　15　　日
